【裁判字號】    97,交聲,127
【裁判日期】    970530
【裁判案由】    違反道路交通管理處罰條例聲明異議
【裁判全文】
臺灣基隆地方法院交通事件裁定         97年度交聲字第127號
異  議  人  甲○○
上列聲明異議人即受處分人因違反道路交通管理處罰條例案件，
對於交通部公路總局臺北區監理所基隆監理站中華民國96年9月2
1日所為之處分（原處分案號：基監字第裁42－C00000000號），
聲明異議，本院裁定如下：
    主  文
原處分罰鍰新台幣肆萬玖仟伍佰元部分，應扣除新台幣壹萬元，
其餘異議駁回。
    理  由
一、按汽車駕駛人飲用酒類或其他類似物後，其吐氣所含酒精濃
    度超過每公升0.25毫克或血液中酒精濃度超過百分之0.05以
    上者，不得駕車，道路交通安全規則第114條第2款定有明文
    。又汽車駕駛人，駕駛汽車經測試檢定有酒精濃度超過規定
    標準者，處新臺幣15,000以上60,000元以下罰鍰，並當場移
    置保管其車輛及吊扣其駕駛執照1年；又前項汽車駕駛人，
    經裁判確定處以罰金低於本條例第92條第3項所訂最低罰鍰
    基準規定者，應依本條例裁決繳納不足最低罰鍰之部分，道
    路交通管理處罰條例第35條第1項第1款、第8項亦有明定。
    另汽車駕駛人，有第35條第1項規定之情形者，應接受道路
    交通安全講習，道路交通管理處罰條例第24條第1項第2款亦
    有明定。
二、原處分意旨略以：台北縣政府警察局金山分局（下稱舉發單
    位）於民國96年6月1日凌晨2時5分許，在台北縣萬里鄉大鵬
    村頂社15-1號前，查獲聲明異議人即受處分人甲○○（下稱
    異議人）酒後駕駛車號727-MD號營業小客車，經實施吐氣酒
    精濃度檢測，發現吐氣所含酒精濃度高達每公升0.65毫克，
    超過規定標準，遂以北縣警交字第C00000000號台北縣政府
    警察局舉發違反道路交通管理事件通知單舉發之。
三、異議意旨略以；該公共危險案業於96年6月5日經台灣基隆地
    方法院檢察署檢察官以96年度速偵字第261號為緩起訴處分
    ，並命異議人向財團法人臺灣兒童暨家庭扶助基金會基隆分
    事務所支付新台幣1萬元，並於96年6月5日確定，本案再經
    交通部公路總局臺北區監理所基隆監理站裁決罰鍰新台幣4
    萬9500元，吊扣駕駛執照12個月，施以道安講習，顯見該案
    一罪兩罰云云。
四、經查：
(一)、按「法院受理有關交通事件，準用刑事訴訟法之規定」，道
    路交通管理處罰條例第89條前段定有明文。又刑事訴訟法中
    所謂「一事不二罰」原則，係指於同1制裁目的下，人民之1
    行為以僅處1制裁為原則。故而，交通事件於準用刑事訴訟
    法之規定下，人民一違反交通規則之行為，亦以處分1次為
    原則，換言之，於前次處分仍有效、確定之前提下，不得就
    同1違反行為再次加以處罰。而所謂「一事不再罰」或「一
    事不二罰」原則，就行政制裁而言，係指違法行為人之同1
    違法行為，亦即其基於單一之決定，或自然意義下之單1行
    為，違反數個法律。其與通常複數之違反行政義務行為，係
    由於各別之決意或自然意義下之複數行為有別，不得以同1
    事實和同1依據，給予2次以上行政處罰。又「一行為違反數
    個行政法上義務規定而應處罰者，依法定罰鍰額最高之規定
    裁處，但裁處之額度，不得低於各該規定之罰鍰最低額。」
    、「前項違反行政法義務行為，除應處罰鍰外，另有沒入或
    其他種類行政罰之處罰者，得依該規定併為裁處，但其處罰
    種類相同，如從一重處罰已足以達成行政目的者，不得重複
    裁處。」，行政罰法第24條第1項、第2項定有明文。
(二)、本件異議人於96年6月1日2時5分許，在台北縣萬里鄉○○村
    ○○路15-1號前為警查獲喝酒駕車，並經台灣基隆地方法院
    檢察署檢察官以96年度速偵字第261號為緩起訴處分，並命
    異議人向財團法人台灣兒童暨家庭扶助基金會基隆分事務所
    支付新台幣1萬元。交通部公路總局臺北區監理所基隆監理
    站，再以汽車駕駛人酒精濃度超過規定標準（0.55以上）裁
    處異議人罰鍰新台幣4萬9500元，吊扣駕駛執照12個月，並
    施以道安講習，就罰鍰部分固重覆處罰，至於吊扣駕駛執照
    及施以道安講習，是基於管理交通秩序及安全所作不同處分
    ，與罰鍰性質及作用不同，自無違反所謂一事不二罰原則，
    是以本件異議人所主張罰鍰2次尚難謂無理由，依道路交通
    管理處罰條例第35條第8項規定，應裁處繳納不足最低罰鍰
    之部分，至於異議人其餘請求尚難謂有理由，應予以駁回。
五、據上論斷，應依道路交通案件處理辦法第19條、20條前段，
    裁定如主文。
中    華    民    國    97    年    5     月    30    日
                  交通法庭法  官  陳伯厚
以上正本證明與原本無異。
對於本件裁定如有不服，應於收受送達後5日內，向本院提出抗
告書狀，敘述抗告之理由，抗告於臺灣高等法院。
中    華    民    國    97    年    5     月    30    日
                          書記官  黃士元


司法院資訊處製作；財團法人民間司法改革基金會備份。
